臺灣高雄地方法院刑事判決　　　　　　　　　　　　　九十三年度重訴字第三二號
　　公　訴　人　臺灣高雄地方法院檢察署檢察官
　　被　　　告　乙○○
　　指定辯護人　本院公設辯護人　丙○○
右列被告因違反毒品危害防制條例等案件，經檢察官提起公訴（九十三年度偵字第二
五一六號），本院判決如左：
    主  文
乙○○共同運輸第一級毒品，處無期徒刑，褫奪公權終身。
扣案之第一級毒品海洛因（合計淨重壹仟參佰參拾貳點玖肆公克）沒收銷燬之；夾鏈
袋柒個及膠帶貳捆均沒收。
    事  實
一、乙○○於民國九十二年十月間在澳門積欠真實姓名年籍不詳之陳姓成年男子港幣
    （下同）二萬餘元，無力償還，竟接受陳姓男子之提議，明知第一級毒品海洛因
    係臺灣地區列管之毒品及管制進口之物品，不得非法持有、運輸及進口，仍以事
    成後免除上開借款並另行支付一萬元報酬之代價，應允為陳姓男子所介紹之另一
    真實姓名年籍不詳之成年男子運送海洛因進入臺灣地區。乙○○遂於九十三年一
    月三十日與該不詳姓名之男子接洽，而共同基於自澳門運輸海洛因進入臺灣地區
    之犯意聯絡，由該不詳姓名之男子交付五千元予乙○○購買來臺之機票，再於同
    年二月一日上午八時許，持以透明夾鏈袋包裝之海洛因七包（合計淨重一千三百
    三十二點九四公克，純度百分之七十七點五九，純質淨重一千零三十四點二三公
    克，夾鏈袋合計淨重三十四點六一公克）前往澳門葡京酒店房間內交予乙○○，
    並告以來臺後將有人主動與其聯繫。乙○○即自行以其所有之膠帶將該海洛因七
    包分別綁縛於其大腿內側及小腹藏置妥當後，依約搭乘同日上午十一時十分起飛
    來臺之澳門航空公司ＮＸ六六二號班機，而私自運輸管制進口之海洛因進入臺灣
    地區之高雄小港國際機場。嗣於同日十四時五十五分許，在高雄小港國際機場內
    通過檢查台時，為內政部警政署航空警察局高雄分局員警謝永偉及財政部高雄關
    稅局關員林文忠發覺有異而查獲，並扣得上開海洛因七包及乙○○所有供犯罪所
    用之膠帶二捆。
二、案經內政部警政署航空警察局高雄分局報告臺灣高雄地方法院檢察署檢察官偵查
    起訴。
    理  由
一、訊據被告乙○○固坦承有於前揭時地自澳門運輸毒品進入臺灣地區之犯行，惟矢
    口否認有何運輸第一級毒品海洛因之犯行，辯稱其以為運輸之物品為第三級毒品
    愷他命，係經警查獲後始知悉為海洛因云云。經查：
  (一)被告確有於前揭時地接受陳姓男子之提議，以事成後免除二萬餘元之借款並另行
    支付一萬元報酬之代價，應允為不詳姓名之男子自澳門運送扣案物品進入臺灣地
    區，而自行以膠帶將扣案物品分別綁縛於其大腿內側及小腹藏置妥當後，依約搭
    乘澳門航空公司ＮＸ六六二號班機進入臺灣地區，嗣被告在高雄小港國際機場內
    通過檢查台時，為內政部警政署航空警察局高雄分局員警謝永偉及財政部高雄關
    稅局關員林文忠發覺有異而查獲，並扣得海洛因七包（合計淨重一千三百三十二
    點九四公克，純度百分之七十七點五九，純質淨重一千零三十四點二三公克，夾
    鏈袋淨重合計三十四點六一公克）及被告所有供犯罪所用之膠帶二捆等情，為被
    告所自承在卷，核與證人謝永偉及林文忠於偵訊時證述之情節相符，復有高雄關
    稅局扣押貨物、運輸工具收據及搜索筆錄、財政部高雄關稅局偵訊談話筆錄、內
    政部警政署航空警察局高雄分局扣押筆錄、扣押物品目錄表、毒品初步鑑驗報告
    單、照片六張、護照影本及法務部調查局九十三年二月二十七日調科壹字第二二
    ００一六六八一號鑑定通知書各一份附卷可稽，暨上開海洛因七包、膠帶二捆扣
    案足憑。
  (二)被告雖辯稱其以為扣案物品係愷他命而無運輸海洛因之故意云云，惟查：
  1.被告於偵訊時供稱：「查獲時我有看到是白色，我才以為是愷他命，陳交我時我
    不知是何物。我有問他他沒有說，只說別問那麼多，等你回來時錢就不用還。」
    云云（偵卷第十六頁），卻於本院審理時供稱：「（問：你將這些東西綁在身上
    時，是否知道是海洛因？）我知道是毒品，但不知道是海洛因。... （問：為何
    認為這些東西是愷他命？）因為愷他命是白色的，所以我認為是愷他命。」云云
    （本院卷第十一頁），就其於私運扣案物品之初是否知悉為毒品一節，顯有前後
    不一之瑕疵，自難遽予採信。
  2.被告於上開時地為警查獲後，經採集尿液送驗結果，呈海洛因之代謝物即嗎啡陽
    性反應，此有高雄市立凱旋醫院九十三年二月十六日高市凱醫驗字第０一六一七
    號煙毒尿液檢驗成績書及煙毒、麻藥案件人犯尿液編號及姓名對照表各一紙附卷
    可稽，足見被告前有施用海洛因之犯行。又被告自承扣案物品係其自行以膠帶綁
    縛大腿內側及小腹藏置，而觀諸扣案海洛因七包均係以透明夾鏈袋包裝，且與膠
    帶間並無其他物品阻隔，此有照片六張存卷可查（警卷第十七至十九頁），則被
    告至遲於將扣案物品綁縛身上之際，即可目睹上開物品均係白色粉末物，依其年
    齡、智識及前有施用海洛因之經驗以觀，自難諉稱其對扣案物品可能係海洛因一
    節毫無所悉。是其辯稱未曾施用海洛因而誤以為運輸之物品為愷他命云云，委無
    足採。
  3.依被告之供述，陳姓男子及不詳姓名之男子託其運輸扣案物品來臺之代價為免除
    二萬餘元之債務及另行支付一萬元之報酬，此外再交付五千元予其購買機票，則
    該二人委託被告運輸扣案物品之成本高達三萬五千餘元，折合新臺幣將近十五萬
    元。而愷他命在臺灣地區之市場價格遠較海洛因低廉，每公克僅值約新臺幣六百
    元至七百元不等，以扣案物品淨重一千三百三十二點九四公克計算，總價值僅約
    新臺幣八、九十萬元，扣除被告之報酬及毒品來源等成本支出，實無何鉅額利益
    可圖。被告曾有施用海洛因之犯行，已如前述，復自承有施用大麻、安非他命及
    愷他命之經驗（本院卷第三七、三九頁），而上開尿液檢驗成績書亦同時載明被
    告之尿液另呈甲基安非他命陽性反應，足見其確曾施用數種類之毒品，對於各種
    毒品之市場價格及持有或運輸毒品之風險理應知之甚詳，應可認知如扣案物品僅
    為價格低廉且無暴利可圖之愷他命，陳姓男子及另一不詳姓名之男子當不致重金
    託其自澳門運輸來臺而甘冒觸犯刑事法律之風險。況自澳門搭機抵臺之時間僅約
    數小時，在如此短暫之時間內無須付出任何心力即可輕易賺取鉅額款項，被告理
    應輕易知曉運輸扣案物品來臺之風險極高，足徵其辯稱不知運輸之物品為海洛因
    云云，顯與一般常理不符，難予採信。
  4.從而，被告之前揭辯詞顯係事後卸責之詞，無法採信，其於運輸扣案物品之初即
    已明知為海洛因之事實，堪予認定。
  (三)綜上所述，被告確有於前揭時地自澳門運輸海洛因進入臺灣地區之犯行，洵堪認
    定，本件事證已臻明確，應依法論科。
二、按海洛因為毒品危害防制條例第二條第二項第一款所列第一級毒品，且係行政院
    依懲治走私條例第二條第四項法律授權公告毒品危害防制條例所列毒品而屬甲項
    管制進出口物品，不限其數額，均不得私運進出口。又香港、澳門回歸中國大陸
    後，為維持其現有自由經濟制度及高度自治地位，並規範及促進臺灣地區與香港
    、澳門之經貿文化及其他關係，特制定香港澳門關係條例，明定臺灣地區與香港
    或澳門貿易，得以直接方式為之，並於臺灣地區與大陸地區直接通信、通航或通
    商前，得視香港或澳門為第三地，排除臺灣地區與大陸地區人民關係條例在香港
    、澳門之適用，且輸入或攜帶進入臺灣地區之香港或澳門物品，以進口論；輸往
    香港或澳門之物品，以出口論，分別依輸入物品、輸出物品有關法令之規定辦理
    ，此觀諸香港澳門關係條例第一條第二項、第三十五條、第五十七條及同條例施
    行細則第二條之規定即明。從而，香港、澳門顯係有別於大陸地區之特別區域，
    如自香港、澳門私運管制物品進口逾公告數額，應逕依懲治走私條例第二條第一
    項論處，無庸引用同條例第十二條之規定（最高法院九十三年四月十三日九十三
    年度第二次刑事庭會議決議意旨參照）。是核被告所為，係犯毒品危害防制條例
    第四條第一項之運輸第一級毒品罪及懲治走私條例第二條第一項之私運管制物品
    進口罪。又其持有第一級毒品海洛因之低度行為應為運輸之高度行為所吸收，不
    另論罪。被告與不詳姓名之成年男子間就上開運輸、私運毒品即管制物品海洛因
    之犯行，有犯意聯絡及行為分擔，均應論以共同正犯。又被告所犯上開運輸第一
    級毒品及私運管制物品進口二罪，係一行為觸犯數罪名，侵害不同之法益，為想
    像競合犯，應依刑法第五十五條前段之規定，從一重之運輸第一級毒品罪處斷。
    公訴人認被告與陳姓成年男子間亦有犯意聯絡及行為分擔而為共同正犯，固非無
    見，惟該陳姓男子除負責居間介紹並免除其對被告之二萬餘元債權外，尚乏任何
    積極證據足資證明其與被告或另一不詳姓名成年男子間有何運輸海洛因進入臺灣
    地區之犯意聯絡及行為分擔，自不得遽然論以共同正犯。另指定辯護人為被告之
    利益請求本院酌依刑法第五十九條之規定減輕其刑，惟按該條之酌量減輕其刑，
    必須犯罪之情狀另有特殊之原因與環境等等，在客觀上足以引起一般同情，認為
    即予宣告法定低度刑期尤嫌過重者，始有其適用，至被告從無前科，素行端正等
    情狀，僅可為法定刑內從輕科刑之標準，不得據為酌量減輕之理由，此迭據最高
    法院四十五年台上字第一一六五號及五十一年台上字第八九九號判例闡述明確，
    本件被告運輸海洛因來臺之數量重達一千三百餘公克，犯罪情節甚重，又精心設
    計將海洛因綁縛藏置身上，顯係事先計劃謀議而為，而非一時失慮之舉，縱被告
    辯稱其母年事已高、家計困難等情為真，仍難謂有何特殊原因與環境，在客觀上
    足以引起一般同情，予以宣告法定低度刑期尤嫌過重之情，自無刑法第五十九條
    之適用餘地，均此敘明。爰審酌被告正值年輕力壯，不循正途賺取生活所需，僅
    貪圖一己私利即以夾藏毒品之方式運輸走私海洛因來臺，重量多達一千三百餘公
    克，嚴重戕害國人身心健康、危害社會秩序及治安，情節甚重，犯後猶藉詞矯飾
    ，否認犯行，惟念其於我國尚無犯罪前科，此有臺灣高等法院被告全國前案紀錄
    表一份在卷可佐，且運輸之海洛因已全數為警查獲而未造成實質損害等一切情狀
    ，量處如主文第一項所示之刑，並依法宣告褫奪公權終身。扣案之海洛因（合計
    淨重一千三百三十二點九四公克，純度百分之七十七點五九，純質淨重一千零三
    十四點二三公克）為毒品危害防制條例第二條第二項第一款所列之第一級毒品，
    應依同條例第十八條第一項前段之規定，宣告沒收銷燬之；至膠帶二捆為被告所
    有供綁縛海洛因所用之物，包裝海洛因之夾鏈袋七個係不詳姓名之成年男子所有
    供包裹毒品，防其裸露、潮濕，便於攜帶所用之物，均應依同條例第十九條第一
    項之規定宣告沒收之。
據上論斷，應依刑事訴訟法第二百九十九條第一項前段，毒品危害防制條例第四條第
一項、第十八條第一項前段、第十九條第一項，懲治走私條例第二條第一項、第十一
條，刑法第十一條前段、第二十八條、第五十五條前段、第三十七條第一項，判決如
主文。
本案經檢察官甲○○到庭執行職務。
中      華      民      國    九十三    年      四      月     三十     日
                                    臺灣高雄地方法院刑事第十一庭
                                        審判長法  官    徐美麗
                                              法  官    陳億芳
                                              法  官    鄭詠仁
右正本證明與原本無異。
如不服本判決，應於判決送達後十日內，向本院提出上訴狀。
本件依職權送上訴。
                                              書記官    蔡妮君
中      華      民      國    九十三    年      四      月     三十     日
附錄法條：
毒品危害防制條例第四條第一項
製造、運輸、販賣第一級毒品者，處死刑或無期徒刑；處無期徒刑者，得併科新台幣
一千萬元以下罰金。
懲治走私條例第二條第一項
私運管制物品進口、出口逾公告數額者，處七年以下有期徒刑，得併科新臺幣三百萬
元以下罰金。
